【裁判字號】    98,抗,1995
【裁判日期】    981230
【裁判案由】    假處分
【裁判全文】
臺灣高等法院民事裁定                  98年度抗字第1995號
抗  告  人  乙○○
            甲○○
上列抗告人因與相對人財政部國有財產局臺灣北區辦事處間假處
分事件，對於中華民國98年9月11日臺灣士林地方法院98年度裁
全字第1946號所為裁定提起抗告，本院裁定如下：
    主  文
原裁定廢棄。
相對人在原法院之聲請駁回。
聲請及抗告費用由相對人負擔。
    理  由
一、原裁定意旨略以：「聲請人（即本件之相對人）請求原因之
    事實，已提出之土地登記謄本、存證信函、財政部國有財產
    局北區辦事處函，可認有相當之釋明。至於假處分之原因，
    亦提出國有財產局臺灣北區辦事處國有土地地價調查表以為
    釋明，釋明雖尚有不足，惟聲請人既陳明願供擔保，本院認
    其釋明之不足，擔保足以補之，其請求應准許。」等語。
二、抗告意旨略以：「相對人未釋明其請求及假處分之原因，亦
    未陳明兩造有何債權債務關係。又抗告人依土地法第34條之
    1規定出售兩造共有之土地，相對人若不同意或認為抗告人
    出售價格太低，得主張優先承買權，不得以聲請本件假處分
    而阻止抗告人合法權利之行使，原法院不查，准相對人本件
    假處分之聲請，實有不當，爰求廢棄原裁定，駁回相對人假
    處分之聲請。」等語。
三、按「債權人就金錢請求以外之請求因請求標的之現狀變更，
    有日後不能強制執行，或甚難執行之虞，欲保全強制執行者
    ，得聲請假處分」；「請求及假處分之原因，應釋明之，前
    項釋明如有不足，而債權人陳明願供擔保或法院認為適當者
    ，法院得定相當之擔保，命供擔保後為假扣押」，民事訴訟
    法第532條、第533條前段準用第526條第1、2項定有明文。
    。次按假處分固非確定私權之訴訟程序，債權本案請求是否
    確實存在，本非該保全程序所應審究之事項。但債權人請求
    及假處分之原因，依民事訴訟法第533條準用第526條第1項
    規定仍應釋明之，如聲請假處分，不能就其本案請求及假處
    分之原因，絲毫提出能即時調查之證據以釋明之者，亦應駁
    回其聲請（最高法院96年台抗字第47號裁定意旨參照）。
四、經查，相對人主張為禁止抗告人依土地法第34條之1規定就
    相對人管理，中華民國所有之臺北市○○區○○段3小段710
    地號，面積452平方公尺，地目池，權利範圍4/24（下稱系
    爭土地應有部分）之不動產為處分行為，雖提出土地登記謄
    本、存證信函、相對人函文等件為證（見原法院卷第5-10頁
    ），惟土地登記謄本僅足證明相對人為系爭土地應有部分之
    管理者、存證信函之內容係抗告人依土地法第34條之1第2項
    規定通知相對人關於系爭土地應有部分之處分方式及通知相
    對人行使優先承買權，相對人98年9月9日之函文則係通知抗
    告人於98年9月11日召開共有物協議分割協調會，均未釋明
    相對人聲請本件假處分之「本案請求」。另相對人固提出土
    地地價調查表1件（見原法院卷第11頁），然此僅係相對人
    對系爭土地價值之概估，亦未釋明其假處分之請求為何。復
    經本院通知相對人釋明其假處分之請求，相對人仍僅泛言：
    「抗告人出售單價較相對人預估之合理市價為低，相對人通
    知抗告人於98年9月11日召開共有物協議分割協調會，協商
    可行之處理方式，惟經協商未成。」，並表明就系爭土地應
    有部分對抗告人不提訴訟，有相對人98年12月24日函及公務
    電話聯繫單各1件在卷可憑（見本院卷第26-27、33頁），是
    相對人既未提出任何可使本院信其主張為真實且能即時調查
    之證據，釋明其假處分之請求為何，應認相對人未盡釋明之
    責。雖相對人陳明願供擔保，惟依上開法條說明，命債權人
    供擔保後為假處分，前提需債權人已就假處分之本案請求已
    盡釋明之責，法院仍認釋明有所不足，始得命債權人供擔保
    以代釋明，今相對人未釋明假處分之請求，法院當無計算抗
    告人受損害額，而令相對人供擔保之可能，故不應准許其假
    處分之聲請。原裁定准許相對人之聲請，尚有違誤。抗告意
    旨求為廢棄原裁定，為有理由，應由本院廢棄原裁定，並自
    為裁定駁回相對人在原法院之聲請。
據上論結，本件抗告為有理由，爰裁定如主文。
中    華    民    國    98    年    12    月    30    日
                  民事第十三庭
                        審判長法  官  蕭艿菁
                              法  官  楊絮雲
                              法  官  周舒雁
正本係照原本作成。
本裁定除以適用法規顯有錯誤為理由外，不得再抗告。如提起再
抗告，應於收受後10日內委任律師為代理人向本院提出再抗告狀
。並繳納再抗告費新台幣１千元。
中    華    民    國    98    年    12    月    31    日
                              書記官  秦仲芳

司法院資訊處製作；財團法人民間司法改革基金會備份。
